【裁判字號】    98,上易,929
【裁判日期】    990223
【裁判案由】    竊盜等
【裁判全文】
臺灣高等法院高雄分院刑事判決         98年度上易字第929號
上  訴  人  臺灣高雄地方法院檢察署檢察官
被      告  乙○○
            甲○○
上列上訴人因被告竊盜等案件，不服臺灣高雄地方法院98年度易
字第750 號中華民國98年9 月21日第一審判決（起訴案號：臺灣
高雄地方法院檢察署98年度偵字第2732、6059號），提起上訴，
本院判決如下：
    主  文
上訴駁回。
    理  由
一、公訴意旨略以：被告甲○○於民國98年1 月2 日20時許，搭
    載被告乙○○至高雄市前鎮區○○○路243 號之「良保小客
    車租賃有限公司」，並由乙○○以其名義，以1800元承租車
    牌號碼ZD─3491號自小客貨車後，被告甲○○、乙○○明知
    趙士杰欲使用該車前往竊取機車，仍駕駛該車至高雄市前鎮
    區○○○路某處路旁交予趙士杰，雙方並言明如竊盜得手後
    ，乙○○可分得2000元。趙士杰取得該車後，與湯旭成、年
    籍不詳綽號「叔仔」之成年男子，於同年月5 日凌晨某時，
    前往高雄市○鎮區○○路與復興路口，共同徒手竊取被害人
    丙○○向春天商務休閒公司承租，停放於上開路口之車牌號
    碼968 ─CMG 號重型機車1 部，並搬上渠等所租之自小客貨
    車後駕車離開（趙士杰、湯旭成此部分犯行，業經臺灣高雄
    地方法院98年度易字第750 號各判處有期徒刑8 月、7 月確
    定），因認被告甲○○、乙○○共同涉犯刑法第321 條第1
    項第4 款結夥三人以上竊盜罪嫌。
二、按犯罪事實應依證據認定之，無證據不得認定犯罪事實。不
    能證明被告犯罪者，應諭知無罪之判決，刑事訴訟法第154
    條第2 項、第301 條第1 項前段分別定有明文。次按事實之
    認定，應憑證據，如未能發現相當證據，或證據不足以證明
    ，自不能以推測或擬制之方法，以為裁判基礎。最高法院40
    年台上字第86號判例要旨可資參照。而依刑事訴訟法第161
    條第1 項之規定：檢察官就被告犯罪事實，應負舉證責任，
    並指出證明之方法。因此，檢察官對於起訴之犯罪事實，應
    負提出證據及說服之實質舉證責任。倘其所提出之證據，不
    足為被告有罪之積極證明，或其指出證明之方法，無從說服
    法院以形成被告有罪之心證，基於無罪推定之原則，自應為
    被告無罪判決之諭知。最高法院92年台上字第128 號判例要
    旨足參。
三、證據能力：後述關於證人於審判外之陳述及卷附書證之傳聞
    證據等部分，檢察官、被告已於本院審理調查上開證據時均
    知係屬傳聞證據，而就此證據能力均表示無意見，即同意作
    為證據，且本院認為以之作為本案認定之證據，均與待證事
    實具有關聯性，且無證據證明此等證詞有何非出於任意性，
    或書證有何遭變造或偽造情事，作為本案之證據亦屬適當，
    依刑事訴訟法第159 條之5 第1 項規定，自得為證據。
四、公訴人認被告甲○○、乙○○涉犯上開竊盜罪嫌，係以同案
    被告趙士杰及被告甲○○、乙○○等人各於警、偵供述，及
    證人（即被害人）丙○○、謝獻毅各於警詢陳述，卷附車輛
    協尋電腦輸入單、贓物認領保管單、租車契約、乙○○駕照
    、行照、內政部警政署刑事警察局98年2 月3 日刑紋字第09
    80008464號鑑驗書等件為據。又訊據被告2 人雖不否認甲○○曾受趙士杰請託後轉託乙○○，而於上開時、地，由乙○○出面承租車牌號碼ZD─3491號自小客貨車，被告2 人隨將
    車輛交付趙士杰等事實，惟否認上開被訴結夥三人以上竊盜
    犯行，被告甲○○辯稱：「趙士杰說要載朋友、家人出去玩
    ，但沒有駕照，所以託我去借車，因我也沒有駕照，所以請
    乙○○出面租車，我與乙○○租好車後交給趙士杰，趙士杰
    沒有說要租車讓他們去偷車，不知有分錢一事」等語；被告
    乙○○辯稱：「甲○○說他朋友趙士杰要用車，我才同意以
    我的名字去租車，沒有說要分錢，也不知道趙士杰要偷車」
    等語。
五、經查：
(一)、被告甲○○、乙○○上開坦認之事實，固有公訴人起訴所舉
    之證人謝獻毅（租車公司人員）警詢陳述及卷附車輛卷附之
    租車契約、乙○○駕照、行照可證；另原審同案被告趙士杰
    、湯旭成及綽號「叔仔」之成年男子，於同月5 日凌晨5 時
    ，在高雄市○鎮區○○路與復興路口，竊取車牌號碼968-CM
    G 號重型機車1 部，並搬至上開自小客貨車後等事實，除經
    被告趙士杰、湯旭成於原審坦承在卷，亦有公訴人起訴所舉
    之證人即被害人丙○○警詢陳述，卷附車輛協尋電腦輸入單
    、贓物認領保管單、內政部警政署刑事警察局98年2 月3 日
    刑紋字第0980008464號鑑驗書等件為據。然上開證據僅足證
    明被告甲○○、乙○○租用上開車輛交予趙士杰，及趙士杰
    、湯旭成及綽號「叔仔」等人所為之上開竊盜犯行，被告甲○○、乙○○是否成立本件竊盜之共犯，仍應審究被告2 人
    與趙士杰、湯旭成、叔仔等人間，就上開被訴竊盜犯行，有
    無犯意聯絡、行為分擔之犯罪事實，合先敘明。
(二)、被告甲○○於偵查及原審均稱：「因為趙士杰要載家人朋友
    去玩，沒有駕照請我幫他租車，…我也沒有駕照…乙○○向
    租車行租的」、「我當時只有向乙○○說幫我一個朋友租車
    ，他同意幫忙，租完車後當天就把車交給趙士杰」等語（見
    98年度偵字第6059號卷第22頁、原審卷第85至86頁），另被
    告乙○○於偵查及原審供述：「甲○○說朋友要出遊，叫我
    幫他租車，沒有謀議租車讓趙士杰他們去偷車」（見98年度
    偵字第6059號卷第23頁，原審卷第84頁），經核被告甲○○
    、乙○○就被告趙士杰委託甲○○租車；乙○○以其駕照租
    用車號ZD-3491 號自小客貨車經過之辯解大致相符。又證人
    即原審同案被告趙士杰於98年1 月15日警詢即稱：「98年1
    月2 日晚上8 、9 點一開始我是想租車出遊，才叫甲○○要
    他租車給我使用，承租費用1800元是我支付。甲○○、乙○○隨即把車交付給我。後來車子沒有油，我要去購買油桶時
    ，才伺機行竊機車，因為我沒有駕照才會叫甲○○去租車」
    等語（見警卷(一)第6 至7 頁），復於偵查中以被告身分及於
    原審以證人身分供證「因想出遊又無駕照故委請甲○○租車
    ，嗣後乃臨時起意竊取機車」等情明確（見偵卷第33頁，原
    審卷第87至88頁），復參以被告甲○○及趙士杰確均無駕駛
    執照，此有被告趙士杰、甲○○之汽車駕駛人資料在卷可參
    （見原審卷第221-222 頁），再佐以被告甲○○、乙○○於
    98年1 月2 日之租車當日，即交該車輛交予趙士杰，然趙士
    杰卻遲至同月5 日始下手行竊上開機車，則衡諸常情，倘趙
    士杰於委託租車之初即有竊車之計畫，何以相隔3 日始行竊
    而徒增租車費用，是證人趙士杰上開證述，應屬真實。益證
    被告甲○○、乙○○上開辯解，尚堪採信。
(三)、被告乙○○雖曾於98年1 月6 日警詢陳稱：「我租車給甲○○使用，趙士杰說偷完東西事成之後會給我2000元吃紅，因
    為趙士杰跟甲○○說要你朋友想辦法找人頭出面租車供其犯
    案，甲○○就找我租車，一開始甲○○沒有跟我說租車所為
    何事，到後來當日租完車交給趙士杰後，趙士杰才跟我說要
    去作案」等語（見警卷(一)33至34頁），然被告乙○○上開陳
    述，已與其於原審具結證述情節不符（見原審卷第83頁反面
    ），且其於原審具結證述「趙士杰給2 千元，是租車的錢」
    （見原審卷第84頁正面）一節，亦核與卷附租車契約所載「
    租金1800元」相近。此外，上開被告乙○○警詢陳述，亦與
    證人趙士杰上開證述不符，又無其他積極證據證明與事實相
    符，自無從單以被告乙○○上開警詢陳述，遽為不利被告甲○○、乙○○之認定。
(四)、綜上所述，被告甲○○、乙○○上開辯解尚可採信，公訴人
    所舉之證據，尚不足以證明被告2 人確有被訴上開共同竊盜
    犯行。此外，復查無其他積極證據足資認定被告2 人確有公
    訴人所指之上開犯行，被告2 人被訴上開罪嫌，均屬不能證
    明。原審因而以不能證明被告2 人犯罪，而為被告2 人被訴
    此部分均無罪之諭知，核無違誤。
六、原審公訴人上訴意旨雖以：被告乙○○於原審證稱「與趙士
    杰是租車當天才認識，是甲○○說趙士杰要載老婆、小孩出
    去玩，但因甲○○、趙士杰2 人都沒有駕照，才由伊出面租
    車，伊與趙士杰是租車當天才認識，也是會怕趙士杰把這部
    用其名其租來的車子拿去做壞事」等語。而被告乙○○既與
    趙士杰不熟，又倘趙士杰欲載其妻小出遊，大可使用其妻或
    父母之駕照租車即可，然乙○○仍執意租車供趙士杰使用，
    此實與常理不符。又被告乙○○已於警詢中供稱：「趙士杰
    說偷完東西事成之後要給我新台幣2000元吃紅…趙士杰跟甲○○說叫你朋友想辦法叫人頭出面租車供其犯案，所以甲○○就找我出面租車…車子交給趙士杰後，趙士杰才跟我講說
    要去做案」，雖其於審理時以證人身份對之詰問時，卻又就
    此部分為不同之證述，然其亦不否認警詢筆錄之真實性，顯
    見被告乙○○於審理時之證述，係迴護之詞。而其既已知悉
    趙士杰租車之目的在於從事不法行為，卻仍為租車之舉，足
    見被告乙○○與趙士杰就租車後所為的竊盜犯行，具有犯意
    聯絡及行為分擔。而由被告乙○○於警詢之陳述，亦可知被
    告甲○○就趙士杰取得租賃車輛後所為之竊盜行為，同有犯
    意聯絡及行為分擔。另趙士杰於原審證稱1 月5 日會去偷機
    車是臨時起意的。然其於警詢供稱：「我不會駕車，且我本
    身也沒有駕照…乙○○所租之ZD-3491 號自小客貨車我有被
    搭載過，沒有駕駛過」等語，而倘其本欲載其妻、小出遊，
    則其既無駕車之本領，如何駕駛，且依其警詢所述，其就乙○○所租用之車輛僅有被搭載過，顯見其證稱取得租賃車輛
    後之偷車行為係臨時起意，實係迴護被告乙○○、甲○○之
    詞。本件被告乙○○、甲○○就趙士杰租車之目的在於從事
    不法行為，顯已知悉，其等均為竊盜行為之共同正犯」等語
    ，指摘原判決關於此部分不當。然查被告乙○○雖與趙士杰
    不熟，但趙士杰係透過被告甲○○來請託，被告乙○○衡情
    自然不便拒絕，又趙士杰用車目的係為載妻小出遊，但趙士
    杰是否使用其妻或父母之駕照租車，純屬趙士杰當時主觀考
    量問題，無從僅以被告乙○○出面租車供趙士杰使用，遽認
    此舉有何與常理不符之處。又被告乙○○上開警詢陳述如何
    不可採為對被告2 人論罪之依據，業經原審論述甚詳（如上
    所述），上訴意旨據此即以被告乙○○於原審證述係屬迴護
    之詞，而認被告2 人就租車後趙士杰所為的竊盜犯行，具有
    犯意聯絡及行為分擔，自嫌速斷。再者，趙士杰固尚未考領
    駕照，但不能以此遽認其即無駕車之技術，進而推論趙士杰
    所為上開證述，係屬迴護被告2 人之詞。從而，本件上訴意
    旨所執前詞，並無理由，上訴應予駁回。
據上論斷，應依刑事訴訟法第368 條，判決如主文。
本案經檢察官許美女到庭執行職務。
中    華    民    國    99    年    2     月    23    日
                    刑事第三庭  審判長法  官  莊崑山
                                      法  官  唐照明
                                      法  官  張意聰
以上正本證明與原本無異。
本判決不得上訴。
中    華    民    國    99    年    2     月    23    日
                                      書記官  陳金

司法院資訊處製作；財團法人民間司法改革基金會備份。
